臺灣高等法院刑事裁定　　　　　　　　100年度毒抗字第273號
抗　告　人
即　被　告　李福清
上列抗告人因違反毒品危害防制條例案件，不服臺灣桃園地方法
院中華民國92年2月7日裁定（92年度毒聲字第364號），提起抗
告，本院裁定如下：
    主  文
抗告駁回。
    理  由
一、原裁定意旨略以：被告李福清因施用毒品，經臺灣桃園地方
    法院以90年度毒聲字第2729號裁定令入臺灣桃園看守所附設
    勒戒處所觀察、勒戒後，認有繼續施用毒品之傾向。臺灣桃
    園地方法院檢察署檢察官依毒品危害防制條例第20條第2項
    規定，聲請裁定令被告入戒治處所施以強制戒治，經核於法
    要無不合，應令被告入戒治處所強制戒治1年等語。
二、抗告意旨略以：抗告人前雖因施用毒品經警查獲，經送臺灣
    桃園看守所附設勒戒處所觀察、勒戒，惟抗告人施用毒品原
    即未成癮，經觀察、勒戒後，已無施用毒品之慾念，且一切
    作息亦已正常，應無繼續施用毒品之傾向。原審未察，僅憑
    看守所內醫師出具之報告，即認被告有繼續施用毒品之傾向
    ，自嫌速斷。爰依法提起抗告，請求撤銷原裁定云云。
三、經查：
  (一)按毒品危害防制條例在被告行為後，於92年7月9日修正公布
    ，自公布日起6個月後即93年1月9日施行，修正後之毒品危
    害防制條例第35條第1項、第2項規定：「於中華民國92年6
    月6日本條例修正施行前繫屬之施用毒品案件，於修正施行
    後，適用修正後之規定。」、「前項情形，依修正前之規定
    有利於行為人者，適用最有利於行為人之法律。」強制戒治
    係屬拘束人身自由之保安處分，依修正後刑法第2條第1項及
    毒品危害防制條例第35條第2項之規定，仍有從舊從輕原則
    之適用（最高法院98年度台上字第1514號裁判意旨參照）。
    87年5月20日修正公布之毒品危害防制條例第23條、第20條
    第2項、第22條第1項規定「依第20條第2項強制戒治期滿或
    交付保護管束期滿，應由檢察官為不起訴之處分或由少年法
    庭為不付審理之裁定。依前項規定為不起訴之處分或不付審
    理之裁定後，5年內再犯第10條之罪者，不適用前項之規定
    。但應由檢察官聲請法院或由少年法庭裁定先令入戒治處所
    施以強制戒治。」、「經觀察、勒戒後，無繼續施用毒品傾
    向者，應由檢察官為不起訴之處分或由少年法庭為不付審理
    之裁定；有繼續施用毒品之傾向者，由檢察官聲請法院或由
    少年法庭裁定令入戒治處所施以強制戒治，其期間為1年。
    但自首者，得以保護管束代之。」、「強制戒治執行已滿3
    月，戒治處所認無繼續戒治之必要者，得檢具事證，報由檢
    察官聲請法院或由少年法庭裁定停止戒治。」而92年7月9日
    修正公布，並於93年1月9日施行之毒品危害防制條例第20條
    第2項規定：「觀察、勒戒後，檢察官或少年法院（地方法
    院少年法庭）依據勒戒處所之陳報，認受觀察、勒戒人無繼
    續施用毒品傾向者，應即釋放，並為不起訴之處分或不付審
    理之裁定；認受觀察、勒戒人有繼續施用毒品傾向者，檢察
    官應聲請法院裁定或由少年法院（地方法院少年法庭）裁定
    令入戒治處所強制戒治，其期間為6個月以上，至無繼續強
    制戒治之必要為止。但最長不得逾1年。」則比較新舊法結
    果，以87年5月20日修正公布之毒品危害防制條例有停止戒
    治之規定對抗告人較有利，本件應適用87年5月20日修正公
    布之毒品危害防制條例，合先敘明。
  (二)按「經觀察、勒戒後，無繼續施用毒品傾向者，應由檢察官
    為不起訴之處分或由少年法庭為不付審理之裁定；有繼續施
    用毒品之傾向者，由檢察官聲請法院或由少年法庭裁定令入
    戒治處所施以強制戒治，其期間為1年。」87年5月20日修正
    公布之毒品危害防制條例第20條第2項定有明文。又有無繼
    續施用毒品傾向之評估標準，除審酌受勒戒人勒戒後之結果
    外，勒戒前之各種情況，仍應作為評估之依據。而依勒戒處
    所評分說明手冊規定，係以人格特質、臨床徵候及相關環境
    因素3項合併計算分數：(1)分數60分以上，判定為有繼續施
    用毒品傾向。(2)50分以下判定為無繼續施用毒品傾向。(3)51
    分至59分由判定者再做整體評估後決定，若判定為有繼續施
    用毒品傾向需加註理由。本件抗告人經臺灣桃園看守所附設
    勒戒處所評分結果，抗告人有毒品犯罪相關司法紀錄2筆，
    而認人格特質得20分；並認其有戒斷症狀、使用期間超過1
    年、情緒及態度不良，而認臨床徵候得40分；且其社會功能
    不良、支持系統部分未與家人聯絡，而認環境相關因素得7
    分，合計67分，並加註「曾犯毒品使用，勒戒過，無戒治決
    心，易再犯」等理由後，綜合判斷為「有繼續施用毒品傾向
    」，有臺灣桃園看守所附設勒戒處所92年1月27日桃所憲衛
    勤字第0079號函附「有無繼續施用毒品傾向證明書暨評估標
    準紀錄表」在卷可稽（見92年度毒偵緝字第39號影卷第17至
    19頁）。則該勒戒處所綜合評分者依個案之臨床實務及具體
    事證，判定抗告人為「有繼續施用毒品傾向」，尚無不合。
  (三)從而，原審裁定抗告人令入戒治處所施以強制戒治1年，核
    無不當。抗告意旨指摘原裁定不當，難認有理，應予駁回。
    又抗告不停止執行，抗告人提起本件抗告後，業於92年2月1
    7日入新竹戒治所執行強制戒治，嗣經桃園地方法院於92年7
    月3日以92年度毒聲字第1983號裁定停止戒治，所餘戒治期
    間付保護管束，並於92年7月22日停止戒治出所，併此敘明
    。
四、據上論結，應依刑事訴訟法第412條，裁定如主文。
中    華    民    國  100    年    9      月    15    日
                  刑事第十六庭審判長法  官  陳晴教
                                    法  官  周明鴻
                                    法  官  楊智勝
以上正本證明與原本無異。
不得再抗告。
                                    書記官  林桂玉
中    華    民    國   100    年    9     月    16    日